【裁判字號】    97,易,3794
【裁判日期】    980112
【裁判案由】    詐欺
【裁判全文】
臺灣臺北地方法院刑事判決              97年度易字第3794號
公  訴  人  臺灣臺北地方法院檢察署檢察官
被      告  乙○○
上列被告因詐欺案件，經檢察官聲請以簡易判決處刑（九十七年
度偵緝字第二三九六、二三九七號），本院認不宜以簡易判決處
刑（九十七年度簡字第四七一○號）而改依通常程序進行，判決
如下：
    主  文
本件公訴不受理。
    理  由
一、公訴意旨略以：被告乙○○明知國內社會常見之不法集團，
    經常利用他人之存款帳戶轉帳，以掩飾犯罪之不法所得。而
    提供自己之金融帳戶、存摺、提款卡、印章及密碼予陌生人
    士使用，可能被不法犯罪集團所利用，竟仍不違背本意，於
    民國九十七年三月二十二日前之某日，在不詳處所，將其所
    申請之國泰世華商業銀行新生分行帳號000000000
    000000號帳戶、臺北富邦銀行雙連分行之帳號000
    000000000號帳戶，以新臺幣（下同）四千元之代
    價轉供某詐騙集團人員使用。該詐騙集團人員即基於為自己
    不法所有之意圖，於：
(一)九十七年三月二十二日十八時二十六分，以電話向甲○○詐
    稱其之前在東森購物臺購物後，因為付款方式設定錯誤，將
    連續自動扣款，必須操作自動櫃員機取消，使甲○○陷於錯
    誤，乃依詐騙集團人員之指示，匯款二萬一千八百六十六元
    至被告前開國泰世華銀行帳戶內，而遭提領一空。
(二)九十七年三月二十二日十八時十三分，以電話向許美麗詐稱
    其之前在東森購物臺購物後，因為付款方式設定錯誤，將連
    續自動扣款，必須操作自動櫃員機取消，使許美麗陷於錯誤
    ，依詐騙集團人員之指示，匯款二萬九千九百八十九元至被
    告前開國泰世華銀行帳戶內，及匯款十萬元至被告之前開臺
    北富邦銀行帳戶內，而遭提領一空。
    因認被告係犯刑法第三十條第一項、第三百三十九條第一項
    之幫助詐欺取財罪嫌云云。
二、按同一案件繫屬於有管轄權之數法院者，由繫屬在先之法院
    審判之；又依第八條之規定不得為審判者，應諭知不受理之
    判決，並得不經言詞辯論為之，刑事訴訟法第八條前段、第
    三百零三條第七款、第三百零七條分別定有明文。又訴訟上
    所謂一事不再理之原則，關於實質上一罪或裁判上一罪，均
    有其適用，復經最高法院六十年臺非字第七七號著有判例可
    參。
三、經查：
(一)被告前被訴「可預見金融機構帳戶係個人理財之重要工具，
    且關係個人財產、信用之表徵，如交予他人使用，有被供作
    財產犯罪用途之可能，其竟仍基於幫助詐欺取財之不確定故
    意，於不詳時間、地點，將其向臺北富邦銀行雙連分行申設
    之帳號000000000000號之存摺或金融卡（含密
    碼），交予某不詳年籍姓名之成年人，該人於取得上揭帳戶
    之存摺、金融卡、密碼後，即與詐欺取財集團共同意圖為自
    己或他人不法之所有，於九十七年三月二十二日十六時許，
    打電話予許美麗，佯稱許美麗於網路購物之付款有問題，錯
    將六期分期付款，計算成六倍，如不去更正，會被扣六倍貨
    款，使許美麗陷於錯誤，依對方指示於同日十八時十三分許
    ，操作自動櫃員機後，被轉匯款二萬九千九百八十九元至被
    告之臺北富邦銀行雙連分行帳號000000000000
    號帳戶，事後許美麗始知受騙。」（本院按：許美麗應係匯
    款十萬元至該帳戶內，此部分該起訴書顯有誤載）之幫助詐
    欺取財犯行，業經臺灣臺中地方法院檢察署檢察官於九十七
    年十一月十四日向臺灣臺中地方法院提起公訴，於同年十一
    月二十八日繫屬於該院，現尚未審結等情，此有蓋有臺灣臺
    中地方法院收文戳印文之臺灣臺中地方法院檢察署九十七年
    十一月二十八日中檢輝文九十七偵緝二五一四字第○七○九
    九八號函影本、起訴書、臺灣高等法院被告前案紀錄表及本
    院九十七年一月八日公務電話紀錄等在卷可稽。
(二)本件公訴人於九十七年十一月十九日就被告「明知國內社會
    常見之不法集團，經常利用他人之存款帳戶轉帳，以掩飾犯
    罪之不法所得。而提供自己之金融帳戶、存摺、提款卡、印
    章及密碼予陌生人士使用，可能被不法犯罪集團所利用，竟
    仍不違背本意，於九十七年三月二十二日前之某日，在不詳
    處所，將其所申請之國泰世華商業銀行新生分行帳號000
    000000000000號帳戶、臺北富邦銀行雙連分行
    之帳號000000000000號帳戶，以新臺幣（下同
    ）四千元之代價轉供某詐騙集團人員使用。該詐騙集團人員
    即基於為自己不法所有之意圖，於：1.九十七年三月二十二
    日十八時二十六分，以電話向甲○○詐稱其之前在東森購物
    臺購物後，因為付款方式設定錯誤，將連續自動扣款，必須
    操作自動櫃員機取消，使甲○○陷於錯誤，乃依詐騙集團人
    員之指示，匯款二萬一千八百六十六元至被告前開國泰世華
    銀行帳戶內，而遭提領一空。2.九十七年三月二十二日十八
    時十三分，以電話向許美麗詐稱其之前在東森購物臺購物後
    ，因為付款方式設定錯誤，將連續自動扣款，必須操作自動
    櫃員機取消，使許美麗陷於錯誤，依詐騙集團人員之指示，
    匯款二萬九千九百八十九元至被告前開國泰世華銀行帳戶內
    ，及匯款十萬元至被告之前開臺北富邦銀行帳戶內，而遭提
    領一空。」之幫助詐欺取財犯行聲請以簡易判決處刑，並於
    同年十二月三日繫屬本院。矧本件與前開臺灣臺中地方法院
    檢察署檢察官起訴被告涉犯幫助詐欺取財案件，均為被告提
    供上開臺北富邦銀行雙連分行帳戶存摺、金融卡及密碼予詐
    欺集團人員，以供詐欺集團人員詐欺被害人許美麗匯款之行
    為，此部分之起訴事實完全相同（又本件除被害人許美麗外
    ，尚有被害人施浚偉），參諸被害人許美麗除將款項匯入被
    告臺北富邦銀行雙連分行帳戶外，同時亦將款項匯入被告國
    泰世華商業銀行新生分行帳戶內，此觀聲請簡易判決處刑書
    之記載自明，堪認被告應係同一時、地提供臺北富邦銀行雙
    連分行、國泰世華商業銀行新生分行帳戶之存摺、金融卡及
    密碼予同一詐騙集團，以供詐騙集團使用，並因而詐騙被害
    人許美麗。而該詐騙集團於收受被告該二帳戶之存摺、金融
    卡及密碼後，縱有應以數罪論斷之詐欺取財犯行，然被告既
    係於同一時、地為交付帳戶存摺、金融卡及密碼之行為，應
    認被告僅有一幫助行為，縱日後犯罪集團運用時間與狀態有
    別，仍無從認為被告所為係數罪，即不得分別論以幫助詐欺
    取財而以數罪名論斷之，僅得論以一罪，是本件與前述業經
    臺灣臺中地方法院檢察署檢察官起訴之幫助詐欺取財犯行，
    顯屬實質上同一案件，聲請人向本院重行起訴，揆諸前揭說
    明，於法顯有未合，本件爰不經言詞辯論，逕為諭知不受理
    之判決。
據上論斷，應依刑事訴訟法第四百五十二條、第三百零三條第七
款、第三百零七條，判決如主文。
中    華    民    國    98    年    1     月    12    日
                  刑事第十一庭  審判長法  官  劉方慈
                                      法  官  林庚棟
                                      法  官  黃紹紘
以上正本證明與原本無異。
如不服本判決應於收受送達後十日內向本院提出上訴書狀，並應
敘述具體理由；其未敘述上訴理由者，應於上訴期間屆滿後二十
日內向本院補提理由書（均須按他造當事人之人數附繕本）「切
勿逕送上級法院」。告訴人或被害人如對於本判決不服者，應具
備理由請求檢察官上訴，其上訴期間之計算係以檢察官收受判決
正本之日期為準。
                                      書記官  陳靜君
中    華    民    國    98    年    1     月    15    日


司法院資訊處製作；財團法人民間司法改革基金會備份。
